臺灣高等法院民事判決　　　　　　　　100年度上易字第237號
上　訴　人　施信智
訴訟代理人　侯國謀
被上　訴人　黃明煇
訴訟代理人　黃薪洋
　　　　　　莊秀琴
　　　　　　丘煦暘
上列當事人間侵權行為損害賠償事件，上訴人對於中華民國100
年1月13日臺灣板橋地方法院99年度訴字第2099號第一審判決提
起上訴，並為訴之追加，本院於100年10月11日言詞辯論終結，
判決如下：
    主  文
原判決關於駁回上訴人後開第二項之訴部分，及該部分假執行之
聲請，並訴訟費用之裁判除確定部分外，均廢棄。
被上訴人應再給付上訴人新臺幣壹拾陸萬貳仟玖佰伍拾玖元，及
自民國九十九年四月二十七日起至清償日止，按年息百分之五計
算之利息。
其餘上訴駁回。
被上訴人應給付上訴人新臺幣壹拾萬玖仟零捌拾元，及自民國一
百年八月二日起至清償日止，按年息百分之五計算之利息。
其餘追加之訴駁回。
第一審（除確定部分外）及第二審訴訟費用，由被上訴人負擔百
分之十八，餘由上訴人負擔。追加訴訟費用由被上訴人負擔十分
之九，餘由上訴人負擔。
    事實及理由
一、上訴人主張：伊於民國98年10月18日騎乘機車沿新北市○○
    區○○路自同市土城區往三峽區方向行駛，適被上訴人駕車
    行經該路段之對向車道，竟貿然違規於分向限制線迴轉改道
    ，致伊閃避不及，撞上被上訴人所駕駛之車輛，受有臉部多
    處撕裂傷、左側股骨粉碎性骨折、右踝骨折、左膝關節血腫
    部分十字韌帶斷裂、左側正中門齒牙冠斷裂、上顎左側側門
    齒牙冠斷裂及牙根尖囊腫等傷害，被上訴人業經臺灣板橋地
    方法院（以下稱板橋地院）以99年度交簡上字第 187號刑事
    判決有罪確定，被上訴人自應就伊因而支出醫藥費、看護費
    及交通費、所受精神上之痛苦，及自99年4月6日至100年3月
    18日間所受工作損失等損害負賠償責任等情。爰依民法第18
    4條第1項前段、第193條第 1項及第195條規定，求為命被上
    訴人給付醫藥費新臺幣（下同）5萬3,737元、看護費6萬2,0
    00元、交通費8,870元、工作損失34萬6,329元及精神慰撫金
    97萬7,769元，共計144萬8,705 元，並加計自起訴狀送達之
    翌日起算之法定遲延利息之判決。原審准予上訴人關於醫藥
    費5萬3,737元、看護費6萬2,000元、交通費8,870 元、工作
    損失19萬7,510 元及精神慰撫金35萬元之請求，並認定被上
    訴人僅負擔其中80% 之過失責任，而判命被上訴人應給付上
    訴人53萬7,694元，及自99年4月27日起算之法定遲延利息，
    並駁回上訴人其餘之訴。上訴人不服，提起上訴。上訴聲明
    ：(一)原判決關於駁回上訴人後開第 2項之訴部分廢棄。(二)被
    上訴人應再給付上訴人91萬1,011元及自99年4月27日起至清
    償日止按年息5%計算之利息（上訴人逾上開金額之請求，業
    經原審判決駁回，未據上訴人聲明不服，已告確定）。另於
    本院追加請求被上訴人應賠償其自100年 3月19日起至同年7
    月18日止之工作損失，其追加之訴聲明：被上訴人應給付上
    訴人12萬1,200元，及自100年8月2日起至清償日止按年息5%
    計算之利息。
二、被上訴人則以：上訴人請求伊賠償勞動能力減少之損失，應
    扣除其於天鷹保全股份有限公司（以下稱天鷹公司）99年5
    月25日至同年 6月18日工作期間之所得，且不得依上訴人於
    天鷹公司所得受領之薪資金額計算，本件事故發生當時係因
    塞車，現場有雙黃線，伊因紅燈而迴轉，伊固有過失，然上
    訴人未注意車前狀況，速度過快導致不及煞車而撞上伊所駕
    駛之車輛，就本件事故之發生與有過失，伊自得請求減輕或
    免除賠償金額等語，資為抗辯。並答辯聲明：上訴及追加之
    訴均駁回（原審判決命被上訴人給付部分，未據其聲明不服
    ，已告確定）。
三、查被上訴人於前揭時地駕車違規於分向限制線迴轉改道，致
    撞擊騎乘機車之上訴人，上訴人因而受有臉部多處撕裂傷、
    左側股骨粉碎性骨折、右踝骨折、左膝關節血腫部分十字韌
    帶斷裂、左側正中門齒牙冠斷裂、上顎左側側門齒牙冠斷裂
    及牙根尖囊腫之傷害，被上訴人涉犯過失傷害罪，業經板橋
    地院以99年度交簡字第1686號刑事判決判處有期徒刑 2月，
    得易科罰金確定等事實，為兩造所不爭，復有診斷證明書附
    卷可稽，並經本院調閱前開刑事案卷核閱屬實，堪信為真實
    。
四、上訴人主張，伊因本件車禍受有前開傷害，被上訴人應就伊
    因此所受損害負賠償責任等情，為被上訴人所否認，並以前
    揭情詞置辯。經查：
  (一)按因故意或過失，不法侵害他人之權利者，負損害賠償責任
    ，民法第184條第1項前段定有明文。次按，不法侵害他人之
    身體或健康者，對於被害人增加生活上之需要時，應負損害
    賠償責任；不法侵害他人之身體者，被害人雖非財產上之損
    害，亦得請求賠償相當之金額，民法第193條第1項、第195
    第1項亦有明定。又在劃有分向限制線之路段，不得迴車。
    道路交通安全規則第106條第2款亦有明文。查被上訴人駕車
    違反上開規定，於劃有分向限制線路段迴轉，致不法侵害上
    訴人之身體，上訴人因此受有傷害，已如前述，則上訴人主
    張被上訴人就此部分侵權行為應負損害賠償之責，洵屬有據
    。茲就上訴人請求之損害數額，分述如下：
  1.醫療費用：上訴人主張因系本件車禍受有上開傷勢，先後赴
    恩主公醫院、亞東紀念醫院（以下稱亞東醫院）、桃園國軍
    醫院治療，因而支出醫藥費用5萬3,737元等情，業據其提出
    醫療費用單據為證，且為被上訴人所不爭執，應予准許。
  2.看護費用：兩造對於此部分金額為6萬2,000元，不予爭執（
    見本院卷第67頁背面），是上訴人此部分主張亦屬有據。
  3.交通費用：兩造對此部分金額為8,870元，亦無爭執（見本
    院卷第67頁背面），應予許可。
  4.工作所得損失：上訴人主張其於99年4月6日退伍，因本件車
    禍受傷，左側腿骨骨折尚未癒合，左側大腿仍疼痛無力，左
    膝關節活動受限，無法正常蹲下、久站、爬樓梯及跑步，不
    宜從事粗重工作，必須繼續門診追蹤及復健治療，自99年12
    月18日起尚應休養3月，而伊任職天鷹公司薪資每月3萬300
    元計算，自99年4月6日起至100年 3月18日止以11.43月計算
    ，其工作損失為34萬6,329 元等情，業據其提出診斷證明書
    、勞工保險被保險人投保資料表為證（見原審訴字卷第35、
    105至106、108至111、113至116頁）。查依上訴人所提亞東
    醫院於99年12月18日出具之診斷證明書（見原審訴字卷第11
    6頁），業已載明宜休養3月，是上訴人自99年4月6日退伍至
    100年 3月18日合計11.43月期間，依醫囑應予休養而無法工
    作，惟期間上訴人自99年5月25日至同年6月16日曾至天鷹公
    司工作，有天鷹公司離職證明附卷為憑（見本院卷第36頁）
    ，此部分工作期間自應扣除，再上訴人於99年4月6日退伍迄
    同年 5月25日間，實際尚未覓得工作，此期間其工作損失應
    以勞動基準法規定之最低工資每月1萬7,280元為計算標準，
    嗣上訴人至天鷹公司工作，其薪資為3萬300元，已如前述，
    是斯時上訴人之勞動力客觀上被評價為3萬300元，其後上訴
    人因醫囑而需再行休養，其工作損失即應以3萬300元計算，
    是上訴人之工作損失扣除99年5月25日至同年6月16日於天鷹
    公司工作期間後，應為30萬3,896元（1萬7,280元×1.63〈
    99年4月6日至同年5月24日〉＋3萬300元×9.1〈99年6月17
    日至100年3月18日〉，元以下四捨五入）。另上訴人主張，
    伊前述傷害尚未痊癒，經亞東醫院於100年4月18日診斷結果
    ，宜再修養3個月即至同年7月18日，亦據其提出診斷證明書
    為證（見本院卷第35頁），從而，上訴人於本院追加主張，
    自100年3月19日起至同年7月18日止，伊尚需療養之期間為4
    個月，被上訴人應再賠償此部分工作損失為12萬1,200元（3
    0,300元×4），應為可採。
  5.精神慰撫金：審酌上訴人於本件車禍受有臉部多處撕裂傷、
    左側股骨粉碎性骨折、右踝骨折、左膝關節血腫部分十字韌
    帶斷裂、左側正中門齒牙冠斷裂、上顎左側側門齒牙冠斷裂
    及牙根尖囊腫之傷害，精神上自受有相當之痛苦，而上訴人
    係79年 5月間出生，發生車禍時19歲，國立海山高級工業職
    業學校商用資訊科畢業，被上訴人為國中畢業，98年度所得
    近60萬元（見原審訴字卷第11頁）等兩造之身分、社會及經
    濟狀況等一切情狀，原審認上訴人得請求之精神慰撫金為35
    萬元，尚屬適當。
  6.以上合計上訴人所受損害金額為77萬8,503 元（5萬3,737元
    ＋6萬2,000元＋8,870元＋30萬3,896元＋35萬元），另追加
    部分之損害為12萬1,200元。
  (二)再按，損害之發生或擴大，被害人與有過失者，法院得減輕
    賠償金額，或免除之。民法第217條第1項定有明文。又汽車
    行駛時，駕駛人應注意車前狀況及兩車併行之間隔，並隨時
    採取必要之安全措施。道路交通安全規則第94條第 3項亦有
    明文。本件被上訴人於劃有分向限制線之路段迴轉，固有過
    失，惟上訴人騎乘機車亦應注意車前狀況，並隨時採取必要
    之安全措施，而依交通事故調查報告表(一)、(二)所載，本件車
    禍發生時當時雖係夜間，然天氣晴朗、有照明光線、無缺陷
    亦無障礙物、視距良好，當無不能注意之情事，詎其疏未注
    意上開規定，致無法即時採取必要之安全措施而發生本件車
    禍，其就事故之發生亦與有過失。上訴人雖舉訴外人林冠宏
    於前開刑事案件偵查時證稱：「他（即被上訴人）是突然迴
    轉，煞車煞不住，所以我才會摔車，告訴人（即上訴人）也
    才會撞上他的車」等語，惟該證言內容僅證明被上訴人違規
    迴轉及上訴人未能採取必要之安全措施，尚不足證上訴人已
    盡注意車前狀況之義務，上訴人據以主張其無過失，並不可
    採。本院審酌兩造前開違規情事，認被上訴人應負十分之九
    、上訴人應負十分之一之過失責任。則減輕後被上訴人應賠
    償上訴人70萬653元（77萬8,503元×0.9 ，元以下四捨五入
    ），追加部分為10萬9,080元（12萬1,200元×0.9）。
五、綜上所述，上訴人本於侵權行為法律關係，請求被上訴人給
    付70萬653元，及自起訴狀繕本送達翌日即99年4月27日起至
    清償日止，按年息5%計算之利息，洵屬有據，應予准許；超
    過上開部分之請求，則屬無據，應予駁回。原審就上開應准
    許部分，僅判命被上訴人給付53萬7,694 元及其利息部分，
    就其餘16萬2,959 元之本息部分為上訴人敗訴之判決，尚有
    未洽，上訴意旨求予廢棄改判，為有理由，爰由本院就此部
    分予以廢棄，改判如主文第 2項所示。至於上訴人之請求不
    應准許部分，原判決為上訴人敗訴之判決，並駁回其假執行
    之聲請，經核於法並無不合，上訴意旨聲明廢棄改判，為無
    理由，應駁回其上訴。另上訴人追加請求被上訴人給付10萬
    9,080元及自追加狀繕本送達翌日即100年8月2日起（見本院
    卷第54頁）至清償日止，按年息5%計算之利息，亦屬有據，
    應予准許，其餘超過部分之請求，則屬無據，應予駁回。
六、兩造其餘之攻擊防禦方法，及未經援用之證據，經本院斟酌
    後，認與本判決之論斷不生影響，爰不一一論駁。
七、據上論結，本件上訴及追加之訴為一部有理由，一部無理由
    。依民事訴訟法第450條、第449條第1項、第79條，判決如
    主文。
中    華    民    國   100    年    10    月    25    日
                    民事第十一庭
                        審判長法  官  詹文馨
                              法  官  徐福晉
                              法  官  蔡和憲
正本係照原本作成。
不得上訴。
中    華    民    國   100    年    10    月    31    日
                              書記官  洪秋帆